【裁判字號】    98,撤緩,95
【裁判日期】    981210
【裁判案由】    聲請撤銷緩刑
【裁判全文】
臺灣新竹地方法院刑事裁定              98年度撤緩字第95號
聲  請  人  臺灣新竹地方法院檢察署檢察官
受  刑  人  甲○○
上列聲請人因受刑人犯重利案件（臺灣高等法院97年度上訴字第
72號），聲請撤銷緩刑之宣告（98年度執聲字第1042號），本院
裁定如下：
    主  文
聲請駁回。
    理  由
一、聲請意旨略以：受刑人甲○○因犯重利案件，經臺灣高等法
    院於民國97年4 月24日以97年度上訴字第72號（95年度偵字
    第4477號）判決判處有期徒刑4 月，同時宣告緩刑3 年，於
    97 年4月24日確定。惟其於緩刑期前即95年11月間某日、96
    年10月間某日更犯重利罪，經本院於97年12月31日以97年度
    竹簡字第1357號判決判處有期徒刑1 月，於98年10月2 日確
    定，又於95年12月1 日、96年2 月底更犯重利罪，經本院於
    98年8 月21日以98年度易字第12、252 號判決判處拘役40日
    ，並於98年9 月7 日確定。核該受刑人所為，足認原宣告之
    緩刑難收其預期效果，而有執行刑罰之必要，已合於刑法第
    75條之1第1項第1 款所定撤銷緩刑宣告之原因，爰依刑事訴
    訟法第476 條規定聲請撤銷等語。
二、按刑法第75條之1 第1 項第1 款固規定：「受緩刑之宣告而
    有下列情形之一，足認原宣告之緩刑難收其預期效果，而有
    執行刑罰之必要者，得撤銷其宣告：一、緩刑前因故意犯他
    罪，而在緩刑期內受得易科罰金之有期徒刑、拘役或罰金之
    宣告確定者」。而考其立法意旨略以：關於緩刑之撤銷，現
    行法第75條第1 項固已設有兩款應撤銷之原因；至得撤銷緩
    刑之原因，則僅於保安處分章內第93條第3 項與撤銷假釋合
    併加以規定，體例上不相連貫，實用上亦欠彈性，爰參酌德
    國及奧地利現行立法例增訂得撤銷緩刑之原因，其中現行關
    於緩刑前或緩刑期間故意犯他罪，而在緩刑期內受得易科罰
    金之有期徒刑之宣告者，列為應撤銷緩刑之事由，因認過於
    嚴苛，而排除第75條應撤銷緩刑之事由，移列至得撤銷緩刑
    事由，俾使法官依被告再犯情節，而裁量是否撤銷先前緩刑
    之宣告。其次，如有前開事由，但判決宣告拘役、罰金時，
    可見行為人仍未見悔悟，有列為得撤銷緩刑之事由，以資彈
    性適用，爰於第1 項第1 款、第2 款增訂之。且本條採用裁
    量撤銷主義，賦予法院撤銷與否之權限，特於第1 項規定實
    質要件為「足認原宣告之緩刑難收其預期效果，而有執行刑
    罰之必要」，供作審認之標準。亦即於「得」撤銷緩刑之情
    形，法官應依職權本於合目的性之裁量，妥適審酌被告所犯
    前後數罪間，關於法益侵害之性質、再犯之原因、違反法規
    範之情節是否重大、被告主觀犯意所顯現之惡性及其反社會
    性等情，是否已使前案原為促使惡性輕微之被告或偶發犯、
    初犯改過自新而宣告之緩刑，已難收其預期之效果，而確有
    執行刑罰之必要，此與刑法第75條第1 項所定2 款要件有一
    具備，即毋庸再行審酌其他情狀，應逕予撤銷緩刑之情形不
    同，先予敘明。
三、經查：
（一）本件受刑人前因犯重利等罪，經本院於96年10月31日以96
      年度訴字第297 號判決就所犯常業重利罪部分判處有期徒
      刑8 月，減為有期徒刑4 月，如易科罰金，以新臺幣900
      元即銀元300 元折算1 日，並就重利罪部分判處有期徒刑
      2 月，減為有期徒刑1 月，如易科罰金，以新臺幣900 元
      即銀元300 元折算1 日，並定應執行刑為有期徒刑5 月，
      如易科罰金，以新臺幣900 元即銀元300 元折算1 日，嗣
      上訴臺灣高等法院，經該院於97年4 月24日以97年度上訴
      字第72號判決，就常業重利罪部分撤銷改判有期徒刑7 月
      ，減為有期徒刑3 月15日，如易科罰金，以新臺幣900 元
      即銀元300 元折算1 日，就重利罪部分駁回上訴，並就撤
      銷改判部分及上訴駁回部分定應執行有期徒刑4 月，如易
      科罰金，以新臺幣900 元即銀元300 元折算1 日，緩刑3
      年，並於同日確定在案。茲受刑人分別於緩刑期前之95年
      11月間某日、96年10月間某日因犯重利罪，經本院於97年
      12月31日以97年度竹簡字第1357號判決判處有期徒刑2 月
      、減為有期徒刑1 月及有期徒刑2 月，並定應執行刑為有
      期徒刑3 月，如易科罰金，以新臺幣1,000 元折算1 日，
      經受刑人上訴後撤回上訴確定；又於緩刑期前之95年12月
      1 日、96年2 月底某日因犯重利罪，經本院於98年8 月21
      日以98年度易字第12、25號判決均判處拘役50日、均減為
      拘役25日，並定應執行刑為拘役40日，如易科罰金，以新
      臺幣1,000 元折算1 日確定在案，有上揭刑事判決書4 份
      及臺灣高等法院被告前案紀錄表1 份在卷足參，則受刑人
      於「緩刑期前」故意犯罪，而在緩刑期內受「得易科罰金
      」之有期徒刑、拘役宣告之情形，固堪認定。
（二）然受刑人於前述緩刑期前之95年11月間某日、95 年12月1
      日、96年2 月底、96年10月間某日所更犯之重利罪，雖均
      係故意犯之，惟此乃其受緩刑宣告前所為，並非前案訴追
      後更行犯罪，足見受刑人並非於前案判決並為緩刑宣告後
      明知故犯，已難認其有「無視於法院判決宣告緩刑之懲儆
      」之態度；且後2 案經法院斟酌受刑人犯罪情節後亦僅分
      別宣告(1)有期徒刑2 月、減為有期徒刑1 月、(2)拘役50日
      、減為拘役25日、(3)拘役50日、減為拘役25日、(4)有期徒
      刑2 月之易刑處分刑，顯見受刑人後2 案共4 罪之犯罪情
      節均非重大。又聲請人對於受刑人有如何符合「足認原宣
      告緩刑難收其預期效果，而有執行刑罰之必要」等實質要
      件，並未提出受刑人因上開判決書以外之其他證據予以自
      由證明，苟得僅依該判決書即可為上開推論，則刑法第75
      條及第75條之1 即無區分之必要，只要受刑人於緩刑前或
      緩刑內更犯罪，一律得撤銷緩刑，則前開立法本旨將意義
      盡失，亦與緩刑之目的乃避免短期自由刑之弊，並給予受
      刑人自新機會未盡相符。是聲請人之聲請，非有理由，應
      予駁回。
四、爰依刑事訴訟法第220條規定，裁定如主文。
中    華    民    國    98    年    12    月    10    日
                    刑事第五庭  法  官   林佑珊
以上正本證明與原本無異。
如不服本裁定，應於送達後5日內向本院提出抗告狀。
中    華    民    國    98    年    12    月    10    日
                                書記官   蕭惠婷


司法院資訊處製作；財團法人民間司法改革基金會備份。
